【裁判字號】    97,簡上,861
【裁判日期】    980319
【裁判案由】    妨害公務
【裁判全文】
臺灣高雄地方法院刑事判決             97年度簡上字第861號
上  訴  人
即  被  告  乙○○
上列上訴人因妨害公務等案件，不服本院高雄簡易庭民國97年7
月30日97年度審簡字第1296號第一審刑事簡易判決（聲請簡易判
決處刑案號：97年度偵字第6525號），提起上訴，本院管轄之第
二審合議庭判決如下：
    主  文
上訴駁回。
    事  實
一、乙○○前於民國93年間，因違反毒品危害防制條例案件，經
    本院93年度簡字第5555號判處有期徒刑4 月確定，於94年2
    月23日易科罰金執行完畢，猶不知悛悔，於97年2 月21日晚
    間11時30分許，與其配偶黃惠錦在高雄市○○區○○街86之
    1 號住處內爭吵，經不詳姓名鄰居打電話報警後，高雄市政
    府警察局苓雅分局三多派出所員警丙○○與丁○○接獲通報
    ，身著員警制服隨即趕往上開地點執行勤務，於同日11時45
    分抵達現場稍予瞭解情形後，上前欲加盤查，並要求乙○○
    出示證件供警確認身分。惟乙○○見狀，竟基於侮辱公務員
    犯意，明知丙○○、丁○○正執行職務，竟當場以輕藐態度
    表示不予配合，並接續以「幹、幹你娘臭之八」（閩南語）
    之詞侮辱丙○○、丁○○。其後丙○○令其提出身分證件遭
    拒，即與丁○○令其上車欲帶回派出所，詎乙○○因不願隨
    同前往派出所，竟另起妨害公務之犯意，突以雙手拉扯丁○○制服領帶，致丁○○之領帶因而毀損（毀損部分未據告訴
    ），拉扯間並致丙○○受有右小拇指挫傷之傷害（傷害部分
    未據告訴），而以上開方式對丙○○、丁○○施以強暴行為
    。嗣經丙○○與丁○○合力將其推入警車，加以逮捕，而查
    悉上情。
二、案經高雄市政府警察局苓雅分局報告臺灣高雄地方法院檢察
    署檢察官偵查後聲請簡易判決處刑。
    理  由
一、證據能力部分：按被告以外之人於審判外之言詞或書面陳述
    ，除法律有規定者外，不得作為證據。又被告以外之人於審
    判外之陳述，雖不符前4 條之規定，而經當事人於審判程序
    同意作為證據，法院審酌該言詞陳述或書面陳述作成時之情
    況，認為適當者，亦得為證據，刑事訴訟法第159 條第1 項
    、第159 條之5 第1 項分別定有明文。查本案認定事實所引
    用之卷證資料，除原已符同法第159 條之1 至第159 條之4
    規定、及法律另有規定等傳聞法則例外規定，而得作為證據
    外，其餘卷證資料，並無證據證明係公務員違背法定程序所
    取得，檢察官及被告於審判程序中復均同意作為認定本件犯
    罪事實之證據，且本院審酌前揭陳述作成時之情況，並無違
    法取證之瑕疵，亦認以之作為證據為適當，是本件有關被告
    以外之人於審判外之言詞或書面陳述等供述證據，依前揭法
    條意旨，自均得為證據。
二、訊據上訴人即被告固坦認有罵三字經之侮辱言詞，惟矢口否
    認有上開侮辱公務員及妨害公務之犯行，辯稱：其未辱罵丙○○、丁○○，亦未妨害公務，其係罵其妻黃惠錦，其掙扎
    行為係出於正當防衛，且當天有喝酒云云。經查：
  (一)上揭事實，業據證人丙○○及丁○○於偵訊時證述綦詳（見
    偵卷第11至14頁），而被告於上揭時、地有辱罵「幹、幹你
    娘臭之八」之詞等情，亦據證人即被告配偶黃惠錦、被告之
    子甲○○於本院審理時證述在卷（見本院卷第62、65頁），
    被告亦坦認有罵三字經，亦如前述。而員警至現場時，被告
    與其妻已結束爭吵一節，亦據證人黃惠錦證述在卷（見本院
    卷第61頁），衡情被告再起前揭辱罵言詞，起因員警請其交
    付身分證件以供查驗，惟被告不願配合所致，可知被告對員
    警此舉心生怨懟，是被告辱罵前揭詞語自係針對員警2 人所
    為，而非向他人所為甚明。此外，並有職務報告1 份、丙○○受傷、丁○○領帶毀損照片2 張附卷可稽（見警卷第3 至
    4 頁、第16至17頁），足徵被告確於前揭時、地，以前揭詞
    語侮辱公務員及妨害公務之行為。
  (二)員警接獲報案電話，依法至案發現場即被告前揭處所查明報
    案內容，為依法執行勤務，而為確認當事人身分，自有請當
    事人提出身分證明文件之必要，此為盤查之首要工作。查本
    案員警丙○○、丁○○依法執行勤務時，為被告出言侮辱，
    係侮辱公務員之現行犯，依刑事訴訟法第88條第1 項，員警
    自可加以逮捕，並無悖法，是斯時並無何不法侵害之客觀情
    況，自無刑法上正當防衛之適用，被告掙扎行為並未適法。
    而被告本案行為當時，並無任何精神障礙，其辨識行為違法
    及依其辨識而行為之能力，並不受當時酒精影響一節，業據
    財團法人臺灣省私立高雄仁愛之家附設慈惠醫院98年1 月22
    日98附慈精字第9800265 號函覆精神鑑定報告書1 份在卷為
    佐（見本院卷第47至50頁）。
  (三)雖證人黃惠錦、甲○○於本院審理時證述：被告辱罵前揭詞
    語，係針對證人黃惠錦所為，非對員警2 人云云。惟互核證
    人黃惠錦及甲○○，就被告與證人黃惠錦何時停止爭吵部分
    ，2 人證述互牴，已違常情，而證人甲○○前於本院審理時
    稱：警察到時，被告有用三字經、六字經罵其母云云（見本
    院卷第65頁），後改稱：其當日並無聽被告辱罵三字經云云
    （見本院卷第66頁），前後證述互有齟齬，顯悖常情。益徵
    證人黃惠錦、甲○○，基於親屬至親關係，而為前揭迴護之
    詞，顯無足採。再酌以員警係依法執行勤務之公務員，除民
    、刑事責任外，尚須擔負行政責任，當無甘冒偽證重責攀誣
    被告之理，是證人丙○○、丁○○於偵查中之證述自可採信
    。
  (四)綜上，本件事證明確，被告前揭侮辱公務員及妨害公務犯行
    ，均堪認定，應依法論科。
二、核被告所為，係犯刑法第135 條第1 項之妨害公務罪、及同
    法第140 條第1 項之侮辱公務員罪。被告雖同時以言詞辱罵
    警員丙○○、丁○○2 人，惟均侵害同一國家法益，僅論以
    一侮辱公務員罪（最高法院85年度臺非字第238 號判決參照
    ）。被告所犯上開2 罪犯意各別，行為互殊，罪名有異，應
    予分論併罰。又被告曾有如事實欄所載之犯罪科刑執行情形
    ，有臺灣高等法院被告前案紀錄表1 份在卷可參，其受有期
    徒刑執行完畢，5 年以內故意再犯有期徒刑以上之2 罪，均
    為累犯，各應依刑法第47條第1 項規定加重其刑。原審因而
    適用刑法第135 條第1 項、第140 條第1 項、第47條第1 項
    、第41條第1 項前段、第51條第6 款，刑法施行法第1 條之
    1 等規定，就妨害公務犯行，量處拘役45日，就侮辱公務員
    犯行，量處拘役40日，並定應執行刑拘役80日及易科罰金之
    折算標準。本院並審酌被告法治觀念薄弱、動輒以言語侮辱
    他人、漠視公權力之存在，致妨害警員依法執行之勤務、員
    警所受傷勢、損害及犯罪後猶飾詞狡辯，未見悔意，犯後態
    度未佳等一切情狀，認原審認事用法均妥適，量刑亦未逾越
    法定刑的範圍，是被告提起上訴猶持陳詞否認犯行，為無理
    由，應予駁回。
據上論斷，應依刑事訴訟法第455 條之1 第1 項、第3 項、第36
8條、第364 條，判決如主文。
本案經檢察官戊○○到庭執行職務。
中    華    民    國    98    年    3     月    19    日
                  刑事第十五庭  審判長法  官   鄭詠仁
                                      法  官   方錦源
                                      法  官   謝枚霏
上列正本證明與原本無異。
本件不得上訴。
中    華    民    國    98    年    3     月    19    日
                                      書記官   楊馥如
附錄本判決論罪之法條：
刑法第135 條第1 項
（妨害公務執行及職務強制罪）
對於公務員依法執行職務時，施強暴脅迫者，處 3 年以下有期徒
刑、拘役或 3 百元以下罰金。
刑法第140 條第1 項
（侮辱公務員公署罪）
於公務員依法執行職務時，當場侮辱，或對於其依法執行之職務
公然侮辱者，處6 月以下有期徒刑、拘役或1 百元以下罰金。


司法院資訊處製作；財團法人民間司法改革基金會備份。
